【裁判字號】    99,台上,2293
【裁判日期】    990415
【裁判案由】    搶奪
【裁判全文】
最高法院刑事判決            九十九年度台上字第二二九三號
上  訴  人  甲○○
選任辯護人  陳祖德律師
上列上訴人因搶奪案件，不服台灣高等法院中華民國九十七年三
月二十七日第二審判決（九十六年度上訴字第四九八八號，起訴
案號：台灣桃園地方法院檢察署九十五年度偵字第五七五二號）
，提起上訴，本院判決如下：
    主  文
上訴駁回。
    理  由
按刑事訴訟法第三百七十七條規定：上訴於第三審法院，非以判
決違背法令為理由，不得為之；是提起第三審上訴，應以原判決
違背法令為理由，係屬法定要件。而上訴第三審法院之案件，是
否以判決違背法令為上訴理由，應就上訴人之上訴理由書狀加以
審查，如果上訴理由書狀並未依據卷內訴訟資料具體指摘原判決
不適用何種法則或如何適用不當，或所指摘原判決違法情事，顯
與法律規定得為第三審上訴理由之違法情形不相適合時，均應認
其上訴為不合法律上之程式，予以駁回。至原判決究有無違法，
與上訴是否以違法為理由，係屬二事。本件原判決認定上訴人甲
○○有如其事實欄所載搶奪犯行，因而撤銷第一審諭知上訴人無
罪之判決，改判論其以意圖為自己不法之所有，而搶奪他人之動
產罪，處有期徒刑一年；減為有期徒刑六月，並諭知如易科罰金
之折算標準。已詳敘所憑證據及認定之理由，對於上訴人否認犯
行之辯解，何以不可採，亦在理由內詳予指駁，俱有卷存資料可
資覆按。上訴人上訴意旨略稱：(一)、被害人邱盈華與其男友盧靖
宇之證述，與事實不符，且與經驗法則有違，要難信採。本件既
乏贓物，亦無法透由嚴謹指認程序確保邱盈華之指認正確無誤，
並無直接證據證明伊涉案，原判決僅憑渠等具瑕疵之指證，推論
伊犯罪，顯屬不當。(二)、證人即網咖店員莊凱偉固證稱：伊係於
案發當日上午三時三十五分進入該店消費乙節，然仍無法據此認
定伊於入店消費前是否有行搶事實。況邱盈華指訴遭搶地點與該
網咖店相距不遠，設若伊確有搶奪犯行，衡情亦無逕自悠遊於該
店消費之理。(三)、盧靖宇事前曾至伊宅，有鄰居黃福連可資為證
，且原審未傳喚承辦警員或到現場勘驗，以釐清案發現場情狀，
併有調查未盡之可議云云。
惟查：(一)、證據之取捨，為事實審法院之職權，倘其採證認事並
不違背證據法則，即不得任意指為違法。又證人之陳述部分前後
不符，或相互間有所歧異時，究竟何者為可採，法院仍得本其自
由心證予以斟酌，非謂一有不符或矛盾，即應認其全部均為不可
採信。本件證人邱盈華、盧靖宇所為之先後證述，雖稍有不一，
仍不影響其就主要事實之證述所具憑信性，原判決已就相關事證
詳加調查論列，復綜合上訴人之供述，參互斟酌判斷，資為不利
於上訴人之認定，併已說明上開證人二人於案發時、地，係共乘
機車至「全家」便利超商購物，由盧靖宇入內購物，邱盈華在外
等候時遇上訴人駕車藉詞問路，乘其觀看男友是否購物完畢不注
意之際，徒手搶奪邱女皮包，嗣盧靖宇步出超商時，發現邱盈華
被搶，旋騎機車追趕記下該車號 HY －六一三七號白色自用小客
車，而循線查獲上訴人，上訴人亦自承當日確曾駕駛該車途經案
發地點；暨邱盈華於上訴人尚未駕駛其車到案接受勘查前，業已
明確指證該車內部前方凹槽放有藍色防滑墊，中間並置放一瓶飲
料插有吸管乙情，所述該車內部設施及臨時性擺放物品，俱與警
方事後勘查結果相符，有搜索扣押筆錄、勘查採證同意書，上訴
人車輛內裝照片二張存卷足憑，認渠等指訴情節，與事實相符。
而依卷內資料顯示，邱盈華因上訴人停車問路且刻意將音量放低
，乃趨近副駕駛座，與上訴人近距離照面對話，其辨識行搶之人
容貌特徵實無明顯困難，復於警詢明確證述上訴人穿著衣、褲顏
色，臉部瘦削，聲音低沉，以及所駕車輛顏色、內部陳設情形，
所描述穿著、容貌特徵、車量外觀及內部擺設諸端，並無明顯齟
齬不合，其指認既無存在具體而明顯之瑕疵，要難謂不能採信。
上訴意旨(一)、(二)無非就原審採證認事之職權行使，專憑己見，泛
言指摘，再為事實上之爭執，自非適法之第三審上訴理由。又刑
事訴訟法第一百六十三條規定揭櫫當事人調查證據主導權之大原
則，法院於當事人主導之證據調查完畢後，認為事實未臻明瞭仍
有待釐清時，固得斟酌具體個案之情形，裁量是否補充介入調查
。但如待證事實已臻明瞭，或無再調查之必要，法院未為無益之
調查，即不能指為有應調查之證據而不予調查之違法。上訴意旨
(三)所指應予傳喚證人黃福連、承辦警員暨勘驗現場乙端，原審受
命法官於準備程序、審判長於審判程序，分詢以：「尚有何證據
請求調查？」上訴人均答稱：「無。」有原審準備程序及審判筆
錄可稽，且在原審辯論終結前，亦未聲請調查上開證據，因待證
事實已明，原審未另為無益之調查，此屬法院調查證據裁量權之
適法行使，核無上訴意旨所指應於審判期日調查之證據而未予調
查之違法情形。其餘上訴意旨，則置原判決之明白論斷於不顧，
或仍持原判決已說明理由而捨棄不採之陳詞辯解，再事爭執，或
就屬於事實審法院採證認事職權之行使，或就不影響於判決本旨
之枝節事項，全憑己見，任意指摘，難謂已符合首揭法定上訴第
三審之要件。其上訴違背法律上之程式，應予駁回。
據上論結，應依刑事訴訟法第三百九十五條前段，判決如主文。
中    華    民    國  九十九  年    四    月   十五   日
                      最高法院刑事第八庭
                          審判長法官  洪  文  章
                                法官  王  居  財
                                法官  郭  毓  洲
                                法官  黃  梅  月
                                法官  邱  同  印
本件正本證明與原本無異
                                      書  記  官
中    華    民    國  九十九  年    四    月   二十   日
                                                      V

司法院資訊處製作；財團法人民間司法改革基金會備份。
